【裁判字號】    99,司,75
【裁判日期】    991105
【裁判案由】    選派檢查人
【裁判全文】
臺灣臺北地方法院民事裁定                99年度司字第75號
聲  請  人  乙○○
代  理  人  林李達律師
相  對  人  和剛廣告股份有限公司
法定代理人  甲○○
上列聲請人聲請選派檢查人事件，本院裁定如下：
    主  文
選派洪慶山會計師為和剛廣告股份有限公司檢查人，檢查和剛廣
告股份有限公司之業務帳目及財產情形。
聲請程序費用新台幣壹仟元由相對人負擔。
    理  由
一、按繼續一年以上，持有已發行股份總數百分之三以上之股東
    ，得聲請法院選派檢查人，檢查公司業務帳目及財產情形，
    公司法第二百四十五條第一項定有明文。依該條所定聲請選
    派檢查人之規定，除具備繼續一年以上持有已發行股份總數
    百分之三以上之股東之要件外，別無其他資格之限制（最高
    法院著有八十六年度台抗字第一○八號裁定參照）。是聲請
    人如具有股東身份，繼續一年以上持有已發行股份總數百分
    三以上之股份，亦非濫用公司法第二百四十五條第一項所賦
    予之權利，恣意擾亂公司正常營運，即已符合聲請法院選派
    公司檢查人之要件，法院自應准許之。
二、聲請意旨略以：聲請人自民國九十七年十二月十八日起為相
    對人和剛廣告股份有限公司總發行股數二百八十萬三千一百
    股，持有三十六萬七千二百零七股，佔已發行股份總數百分
    之十三之股東，因相對人公司從事平面廣告設計代理業務，
    獲利頗豐，衡情每年應分配盈餘予股東，然相對人公司自董
    事汪倩英實際掌握公司營運後，即以各種方式規避股東之監
    督，拒絕分派盈餘，且拒絕股東查閱公司財產文件，侵害股
    東固有之權益，並侵害股東對於盈餘分派請求權之財產權保
    護，為此依公司法第二百四十五條第一項規定，聲請選派檢
    查人，檢查相對人公司業務帳目及財產狀況等語。
三、本院依非訟事件法第一百七十二條第二項規定，於裁定選派
    檢查人前訊問相對人，相對人主張略以：聲請人非相對人公
    司真正股東，其權利之行使均由其妹柴慧齡代理之，而柴慧
    齡陳稱該股份是汪倩英的，雖聲請人歷來於相對人公司持股
    變動情形，確如聲請人九十九年八月十八日民事聲請選派檢
    查人狀所載，然相對人前公司負責人曾以存證信函表明，增
    資有虛偽不實，且買賣股權應繳稅金由公司支付，故聲請人
    取得股票根本是虛偽增資，亦無轉讓之事實等語。
四、經查：
  (一)聲請人主張其自民國九十七年十二月十八日起持有相對人公
    司已發行股數二百八十萬三千一百股，其中三十六萬七千二
    百零七股，持股比例占百分之十三等情，業據其提出與所述
    相符之相對人公司變更登記表、股東名簿等件為證，核與其
    所述九十六年十月三十日受讓訴外人李世南四十四萬六千二
    百八十四股、李簡腰三萬九千七百八十五股、李瑞琴三萬一
    千五百二十五股、廖慧媛二十萬股，共計持股七十一萬七千
    五百九十四股，嗣於九十七年十一月十二日前賣予訴外人鄭
    清圳三十五萬零三百股、甲○○八十七股，現仍有三十六萬
    七千二百零七股等語相符，並與本院依職權函查結果相符，
    有台北市政府中華民國九十九年十月一日府產業商字第○九
    九八八三一一九○○號函附相對人公司登記資料、財政部台
    北市國稅局中華民國九十九年十月一日財北國稅審三字第○
    九九○○八四七五四號函及同年月十九日財北國稅審三字第
    ○九九○二五四二○三號函附聲請人代徵稅額繳款書等資料
    在卷可稽，足認聲請人確為相對人公司繼續一年以上，持有
    已發行股份總數百分之三以上之股東無訛，依上開說明，聲
    請人為本件聲請，於法並無不合。至於相對人主張聲請人並
    非相對人公司真正股東，持有股份係屬虛偽云云，核屬相對
    人就聲請人是否具備其公司股東身分實體法上法律關係之爭
    執，應由相對人另提確認訴訟以資解決，要非本件非訟程序
    所得審究，則本件聲請人現既登記為相對人公司之股東，且
    已繼續一年以上持有相對人公司已發行股份總數百分之三以
    上，聲請法院選派檢查人，於法有據，自應准許。
  (二)本院依職權函請台北市會計師公會推薦適當之會計師供本院
    遴選為相對人公司檢查人，經該會推薦洪慶山會計師（資誠
    聯合會計師事務所，設台北市○○路○段三百三十三號二十
    七樓）輪辦本件檢查業務，本院審酌洪慶山會計師係政治大
    學會計研究所碩士，曾任中國工商會計師事務所合夥人、致
    遠會計師事務所、資誠會計師事務會計師，自七十年九月九
    日起即加入會計師公會，執行會計師業務甚久，現職為資誠
    聯合會計師事務所執業會計師，有台北市會計師公會中華民
    國九十九年七月二十日北市會字第○九九○三五七號函附會
    員學經歷表在卷可參，其對於公司業務、帳目及盈虧情況，
    應能本於專業知識予以檢查，當亦能適時維護、保障聲請人
    及公司其他股東之權益，爰依公司法第二百四十五條第一項
    之規定，選派洪慶山會計師為相對人公司檢查人，檢查相對
    人公司之業務帳目及財產情形。相對人公司亦應依檢查人洪
    慶山會計師之要求提出相關帳簿、表冊等以供檢查，檢查人
    洪慶山會計師之報酬由相對人公司負擔。
五、依非訟事件法第一百七十五條第三項、第二十四條第一項，
    裁定如主文。
中    華    民    國    99    年    11    月    5     日
                  民事第一庭    法  官  劉台安
以上正本係照原本作成
如對本裁定抗告須於裁定送達後10日內向本院提出抗告狀，並繳
納抗告費新臺幣1,000元
中    華    民    國    99    年    11    月    5     日
                                書記官  曹瓊文

司法院資訊處製作；財團法人民間司法改革基金會備份。
